【裁判字號】    98,交聲,813
【裁判日期】    980416
【裁判案由】    聲明異議
【裁判全文】
臺灣臺中地方法院交通事件裁定         98年度交聲字第813號
原處分機關  交通部公路總局臺中區監理所
受處分人    丙○○
上列受處分人因違反道路交通管理處罰條例案件，對於交通部公
路總局臺中區監理所於民國98年2月20日所為之處分（原處分案
號：中監違字第裁60-C00000000號）聲明異議，本院裁定如下：
    主  文
異議駁回。
    理  由
一、原處分機關裁決意旨略以：異議人即受處分人丙○○於民國
    97年12月14日15時18分許，駕駛車牌號碼ZZ-9036號自小客
    車行經臺北縣泰山鄉○○路與中港西路口處時，因「抗拒不
    聽停車接受稽查逃逸」之違規，經臺北縣政府警察局新莊分
    局以違反道路交通事件通知單（單號：北縣警交大字第C000
    00000號）舉發，嗣經受處分人到案申訴，原處分機關函請
    原舉發單位調查結果，仍認受處分人有前開違規行為，原處
    分機關乃依道路交通管理處罰條例第60條第1項規定裁處罰
    鍰新臺幣（下同）3,000元整，並記違規點數1點，逾期則依
    裁決書處罰主文規定裁處，於法並無不合等語。
二、本件聲明異議意旨略以：受處分人丙○○絕無闖紅燈情事，
    當時行經現場亦未發現有員警在場值勤要求停車受檢，且員
    警以伊拒簽紅單為由再開逃逸作為示威報復，伊對於無端遭
    受法規處罰不能服從，爰依法聲明異議云云。
三、按汽車（包括機器腳踏車）駕駛人，行經有燈光號誌管制之
    交岔路口闖紅燈者，處1,800元以上5,400元以下罰鍰，並記
    違規點數3點；汽車駕駛人，駕駛汽車有違反本條例之行為
    ，經交通勤務警察制止時，不聽制止或拒絕停車接受稽查而
    逃逸者，除按各該條規定處罰外，處3,000元以上6,000元以
    下罰鍰，並記違規點數1點；汽車駕駛人之行為有不服指揮
    稽查而逃逸之情形，當場不能或不宜攔截製單舉發者，得對
    汽車所有人逕行舉發處罰；前項逕行舉發，應記明車輛牌照
    號碼、車型等可資辨別之資料，察明汽車所有人姓名或名稱
    、住址後，製單舉發處罰之；汽車行駛至交岔路口，其行進
    應遵守燈光號誌或交通警察之指示。道路交通管理處罰條例
    第53條、第60條第1項、第63條第1項第1款、第3款、第7條
    之2第1項第1款、第4款、第2項與道路交通安全規則第102條
    第1項第1款及違反道路交通管理事件統一裁罰標準表分別定
    有明文。經查：
  (一)異議人即受處分人丙○○於前揭時、地，駕駛ZZ-9036號自
    小客車，行經臺北縣泰山鄉○○路與中港西路口處，因闖紅
    燈經執勤員警當場掣單舉發等事實，業據證人即原舉發員警
    乙○○於98年3月25日到庭結證稱：「97年12月14日下午3時
    15許，我與同仁甲○○在泰山鄉○○路與中港西路口執行交
    通稽查任務，當場發現ZZ-9036號自小客車由貴子路往中山
    路方向，在還沒有過中山路，來到中港西路時，有一個路口
    ，對方沒有停紅燈就闖紅燈過來，當下我就攔檢，當時對方
    的車速約3、40左右，這部車當時有停下來3秒鐘，有作勢要
    靠邊停車，且有停下來，我就走過去該車駕駛座，要收取對
    方的證件開立罰單，但我到車旁約2公尺，對方就加速往中
    山路方向離開，當時中山路是綠燈，我就騎上機車尾追，追
    了1公里左右，追到新莊轄區○○○路508巷巷口與山泰路交
    叉口，才將該車攔下，受處分人才下車，之後就以這個事實
    告發受處分人闖紅燈及拒絕稽查逃逸」、「當時我有註記在
    工作紀錄簿上，當時還有甲○○在場。舉發現場如我所劃的
    現場圖，受處分人所闖的紅燈是貴子路與中港西路的紅綠燈
    ，不是貴子路與中山路口的紅綠燈，中山路才是雙向六線道
    ，中港西路比貴子路還要小。我們是依照事實告發。」等語
    明確，核與證人甲○○於同日到庭結證稱：「舉發過程與乙○○所述相同，當時我有看到受處分人闖紅燈駕車拒絕稽查
    離去的過程‧‧‧」等語大致相符，並有員警工作紀錄簿影
    本、現場照片及現場圖等件附卷可證。觀之前揭工作紀錄簿
    影本上，確實有如證人乙○○所證稱「98年12月14日14時至
    16時許，在貴子與中港西路執行交通稽查。共告發5件交通
    違規」、「另於15時15分，在該路口，乙部ZZ-9036自小客
    、闖紅燈（由貴子路往中山路直行），經員攔查未停，後經
    員追逃該車，而在新莊市○○○○○路508巷口將該ZZ-9036
    攔下，而製告發闖紅燈及抗拒不停車接受稽查逃逸告發單」
    等文字之記載，是以證人乙○○、甲○○於舉發本案當時應
    無錯認受處分人違規之情形，而衡諸員警乙○○、甲○○僅
    係執勤員警，其與受處分人間不僅未有任何嫌隙亦毫不相識
    ，應無設詞攀誣、或虛構違規事實以陷害受處分人之理，且
    渠等所證舉發現場路況、燈號位置亦與卷附現場照片、現場
    圖互核相符，綜合其上揭說明，亦應無誤看或誤為判斷之情
    事。況員警執行公務本身受行政懲處責任之監督，到庭具結
    作證更以刑罰擔保其真實性，殊無甘冒行政懲處及刑法偽證
    罪責任，而刻意誣陷受處分人之必要，則受處分人所有上開
    自小客車確有前揭違規情事，應可認定。
  (二)受處分人雖辯稱警方既然逕行舉發，就應負舉證責任，理應
    附上照片佐證云云。惟按交通勤務警察或依法令執行交通稽
    查任務人員，開單舉發違反道路交通管理處罰條例所列之違
    規事實，經公路主管機關或警察機關所為之裁決處罰，本質
    上為行政處分，係公務員基於職務上權利，依法就特定之具
    體事件所為，並具有公法上效果之單方行政行為。而根據公
    務員為公法上行為具有公信力之原則，該行政處分當可被推
    定為真正，且其據以依法處分之事實認定，亦應可推定為正
    確無誤，故本此公信原則，立法者乃賦予行政機關違反道路
    交通事件統一裁罰基準及處理細則等相關規定，使交通勤務
    警察或依法令執行交通稽查任務人員得當機處分，以達成維
    護交通秩序及公共安全之行政目的。反之，若謂公務員之一
    切行政行為，均需預留充分之證據，以證明其所認定之事實
    為真，則國家行政勢必受到相當程度之阻礙，且相關行政目
    的亦難以順利達成，故刑事訴訟法中就犯罪證據有關之規定
    ，與屬於行政秩序罰之交通違規裁罰本旨不相符合之部分，
    自不在得以準用之列。從而，交通違規行政爭訟之舉證責任
    原理，非如刑事案件中應超越任何合理懷疑始可為有罪判決
    之嚴格程度，而係應與民事訴訟之舉證責任原理相類似，亦
    即，基本上應就行政機關與人民所各自主張有利於己之事實
    ，分配其應盡之舉證責任，而非逕與適用刑事訴訟法之「無
    罪推定」原則，此觀諸行政訴訟法第136條規定，行政訴訟
    程序準用民事訴訟法第277條舉證責任分配原則之立法意旨
    ，即可明瞭。查原處分機關裁決受處分人駕車行經有燈光號
    誌管制之交岔路口闖紅燈，乃引據舉發通知單為證。而舉發
    本件違規事件之員警乙○○、甲○○，就本件如何查獲並舉
    發之經過，亦於本院調查時到庭陳述無訛，並提供工作紀錄
    簿、現場照片、現場圖示相佐，已如前述；且本件警員之舉
    發程序，亦合於前開道路交通管理處罰條例第7條之2第1項
    第4款、第4項之規定。復核警員乙○○、甲○○本人親身見
    聞受處分人所駕駛自小客車闖紅燈之事實，對事實最為明瞭
    ，其就整個舉發經過描述具體、清楚，且舉發現場亦與卷附
    之現場圖及照片所示相符。綜合上述各項因素，應可認定證
    人乙○○、甲○○之陳述為可採信。
  (三)又員警對於已經發生危害，或依客觀合理判斷易生危害之交
    通工具，倘業經以適當方式示意停車接受稽查，乃因駕駛人
    之不服指揮、拒絕停車，暨當時情形之不能或不宜攔截，致
    未能追截駕駛人並當場掣單舉發，則其自仍得於事發後，「
    逕行舉發」所目睹之違規事實。雖警方取締交通違規事件，
    其以照相方式取證者，固足為違規之證明，惟警員當場舉發
    者，既經舉發員警本身之目睹、耳聞，亦足為違規人違規之
    證明，非必所有之違規事件，均須有照片或其他書面資料方
    足為違規之證據。且礙於違規事實往往驟然而現、稍縱即逝
    之特性，暨採證技術現實可行性之困難，雖員警之舉發未併
    以科學儀器採證，然法院尚非可不問緣由，即逕以員警未預
    留證據之舉，推認員警對於交通違規案件之舉發概係出於偏
    頗。況徵諸本案舉發員警即證人乙○○、甲○○到庭所證之
    上情，除核與論理法則暨經驗法則無違外，較之受處分人之
    空言置辯，復查確有如前所述足可支持其舉發事實可憑信性
    之相關佐證，由此足認，本件並非員警個人之虛設杜撰，兼
    以本案亦核無員警設詞攀誣或舉發錯誤之事證，則證人乙○○、甲○○到庭所證之內容，自尤堪據為本案違規情節之依
    據。
  (四)受處分人雖另辯稱：伊當時行經現場亦未發現有員警在場值
    勤要求停車受檢云云，惟查，證人員警乙○○、甲○○除已
    明確證述本案舉發當時在場執行交通稽查勤務之事實外，並
    經渠提出員警工作紀錄簿影本供比對，其上記載執行勤務時
    間為12月14日14時至16時、項目為交通稽查勤務、地點為貴
    子與中港西路等節互核相符，此外，另有本案舉發員警所提
    出於同一值勤時段、地點所開立之他人闖越紅燈或其他交通
    違規之舉發違反道路交通管理事件通知單、臺北縣政府警察
    局交通違規管理系統查詢資料等件為憑，足認證人即員警乙○○、甲○○確於本案舉發違規之時間、地點在場執行勤務
    無訛，受處分人空言辯稱：伊當時行經現場亦未發現有員警
    在場值勤要求停車受檢云云，尚難解其交通違規之責。
  (五)再者，本案舉發受處分人闖紅燈違規地點為臺北縣泰山鄉○○路與中港西路口處，經核現場照片，確有設立紅綠燈號誌
    無訛，且僅係雙向單線道路，本件受處分人於本院第一次調
    查訊問時陳稱：「當天我被開兩張罰單，一張是闖紅燈，一
    張是拒絕稽查逃逸，我在97年12月14日下午3時15分有開車
    經過被舉發違規的地點即泰山鄉○○路與中港西路口，該車
    輛是我公司的車輛，我經過該路口時，我確認我沒有闖紅燈
    ，該路口很大，是雙向六線道，我當時車速不快，路口很大
    ，如果我闖紅燈的話，右手邊的來向車也會穿越，但是當時
    並沒有」等語，其所陳述確認未闖紅燈之路口係雙向六線道
    之大路口，經對照現場照片、現場圖示，係指貴子路口與中
    山路口，而位於本案舉發闖紅燈違規地點之下一路口，並非
    本案舉發違規地點之路口，受處分人上開辯解顯係誤認，除
    無解於本案交通違規之責外，益徵其當時並未注意及本案舉
    發違規地點之路口之紅綠燈交通號誌情況，是受處分人後於
    本院第二次調查訊問時改陳：伊知道貴子路與中港西路口那
    裡有紅綠燈，當時有注意到，伊經過當時是綠燈，經過舉發
    地點時，完全沒有發生要停車受檢的事情云云，即乏憑信，
    亦無足採。
四、綜上所述，足徵本件受處分人確有駕駛前開自小客車，於上
    述時、地闖紅燈，經執勤員警鳴笛制止，拒絕停車接受稽查
    而逃逸之違規事實，故受處分人上開所辯，均無可採。從而
    ，原處分機關所為之處分，並無違法不當，本件異議為無理
    由，應予駁回。
五、據上論斷，應依道路交通管理處罰條例第87條第2項、道路
    交通案件處理辦法第19條，裁定如主文。
中    華    民    國    98    年    4     月    16    日
                  臺灣臺中地方法院交通法庭
                      法  官  吳崇道
上正本證明與原本無異。
如不服本裁定，應於送達後5日內，向本院提出抗告狀。
                      書記官  黃舜民
中    華    民    國    98    年    4     月    16    日


司法院資訊處製作；財團法人民間司法改革基金會備份。
